【裁判字號】    99,上訴,331
【裁判日期】    990409
【裁判案由】    偽造文書
【裁判全文】
臺灣高等法院刑事判決                 99年度上訴字第331號
上  訴  人
即  被  告  甲○○
上列上訴人因偽造文書案件，不服臺灣板橋地方法院98年度訴字
第33167 號，中華民國98年11月4 日第一審判決（起訴案號：臺
灣板橋地方法院檢察署98年度偵字第19621 號），提起上訴，本
院判決如下：
    主  文
上訴駁回。
    理  由
一、依刑事訴訟法第350條、第361條、第362條、第367條規定，
    不服地方法院之第一審判決而上訴者，須提出上訴書狀，並
    應敘述具體理由，為上訴必備之程式；其所提出之書狀未敘
    述上訴理由，或僅曾以言詞陳述上訴理由者，均應於上訴期
    間屆滿後20日內補提理由書於第一審法院。第一審法院經形
    式審查，認逾期未補提上訴理由者，應定期間先命補正；逾
    期未補正者，為上訴不合法律上之程式，應以裁定駁回。倘
    已提出上訴理由，但所提非屬具體理由者，則由第二審法院
    以上訴不合法律上之程式，判決駁回。而所謂具體理由，必
    係依據卷內既有訴訟資料或提出新事證，指摘或表明第一審
    判決有何採證認事、用法或量刑等足以影響判決本旨之不當
    或違法，而構成應予撤銷之具體事由，始克當之（例如：依
    憑證據法則具體指出所採證據何以不具證據能力，或依憑卷
    證資料，明確指出所為證據證明力之判斷如何違背經驗、論
    理法則）；倘僅泛言原判決認定事實錯誤、違背法令、量刑
    失之過重或輕縱，而未依上揭意旨指出具體事由，或形式上
    雖已指出具體事由，然該事由縱使屬實，亦不足以認為原判
    決有何不當或違法者（例如：對不具有調查必要性之證據，
    法院未依聲請調查亦未說明理由，或援用證據不當，但除去
    該證據仍應為同一事實之認定），皆難謂係具體理由，俾與
    第二審上訴制度旨在請求第二審法院撤銷、變更第一審不當
    或違法之判決，以實現個案救濟之立法目的相契合，並節制
    濫行上訴，最高法院97年度台上字第892號判決意旨參照。
二、原審判決認被告甲○○因擔心以自己之身分證統一編號登錄
    為雅虎國際資訊股份有限公司（下稱雅虎公司）所屬之「YA
    HOO！奇摩拍賣」網站會員，有資料外洩之虞，遂基於行使
    偽造準私文書之犯意，未經蔡英鉅同意，於民國98年4月22
    日，在其位於臺北縣板橋市○○○街125巷8弄3號4樓住處，
    利用電腦及網際網路設備，在雅虎公司之「YAHOO！奇摩拍
    賣」會員帳號申請網站上，以「亞洲防身器材總匯」之姓名
    ，輸入蔡英鉅之身分證統一編號「Ｚ000000000」及虛假之出
    生年月日「1977年6月8日」，向雅虎公司申請登錄帳號「aＺ
    0000000000」，而加入雅虎奇摩拍賣網站會員，用以表示其
    為身份證統一編號「Ｚ000000000」本人，並將該網頁之電磁
    紀錄傳送至雅虎公司而行使，足以生損害於蔡英鉅及雅虎公
    司對於會員資料管理之正確性。隨即於翌（23）日起，在上
    址住處，以電腦設備連結網際網路至奇摩拍賣網站，利用上
    開帳號，刊登「【亞洲防身用品/泰拳擊手爆發力增強】"
    貨到了！""手指虎"！合法防身武器！」之拍賣訊息，以每
    盒2副手指虎新臺幣（下同）850元之價格，販售其前於臺北
    市○○街某武術用品店所購買之強化塑膠手指虎（所涉違反
    槍砲彈藥刀械管制條例案件，另經檢察官為不起訴處分），
    嗣為警於98年7月16日上午9時50分持搜索票至上址住處搜索
    ，並扣得電腦主機、螢幕、鍵盤及滑鼠各1個，而悉上情。
    被告固辯稱：除身分證字號與出生年月日以外，姓名與行動
    電話均為其真實之資料，姓名部分「亞洲防身器材總匯」係
    其在雅虎拍賣網站慣用多年之代號，而行動電話亦為其使用
    多年之號碼，故其為有製作權之人，並無冒用他人名義之事
    云云，惟查，被告係以中文姓名「亞洲防身器材總匯」、生
    日「0000-00-00」、通訊電話「＊」、行動電話「＊」等資
    料申請帳號，有臺北市政府警察局北市警刑大資字第098311
    10700號函在卷可稽（見偵查卷第37頁），縱使「亞洲防身
    器材總匯」為被告使用多年之代號，然觀之上開資料，一般
    從未與被告交易之人，甚或接受被告申請帳號之雅虎公司，
    客觀上實無從以上開資料判斷該帳號之申請人與被告具有人
    格的同一性，是尚難認定被告為製作權人，準此，被告所為
    仍屬有形偽造，其所辯顯係事後卸責之詞，本案事證明確，
    被告上開犯行洵堪認定。爰審酌被告僅因擔心自己之資料外
    洩，即冒用他人資料之犯罪動機、目的、手段，暨考量被告
    之素行狀況，有本法院被告前案紀錄表附卷可按，及犯罪後
    否認犯行之態度等一切情狀，量處有期徒2月，並諭知易科
    罰金之折算標準，以資懲儆。至檢察官於審理時請求量處被
    告有期徒刑7月，惟原審審酌被告犯罪危害之程度、被害人
    所受之損害等情節，認對被告處以有期徒刑2月，已足收懲
    儆之效。
三、本件上訴人即被告甲○○不服原判決，於98年11月23日具狀
    提起第二審上訴，嗣於同年12月10日補陳上訴理由，其上訴
    意旨略以:
  (一)查雅虎公司會員資料庫僅保存會員帳號更新過後之資料，依
    臺北市政府警察局北市警刑大資字第09831110700 號函，該
    登記之身分號為Ｚ000000000，惟檢察官於原審提供之該網站
    申請之資料內性別欄內則為女性，顯見該身分證字號與性別
    有不合，且姓名部分僅填「亞洲防身器材總匯」，依該公司
    網站管理規則，即不得許可登錄，足證臺北市政府警察局北
    市警刑大資字第09831110700 號函係偽造。
  (二)雖原審認「亞洲防身器材總匯」係被告使用多年之代號，然
    客觀上實無從認定該被告係該帳號之申請人。
  (三)退萬步言，依商品得標後可見之申請人及雅虎拍賣網站所載
    之資料，因被告已通過該網站之「電話認證」，可知該帳號
    係被告所持有，且除身分證字號欄係偽填蔡英鉅之身分證字
    號及隨機填寫之出生年月日外，其餘皆為被告之真實資料，
    準此，可證被告係有製作權之人，爰依法提起上訴等語。
四、經查，按刑事訴訟法第159 條第1 項明定被告以外之人於審
    判外之言詞或書面陳述，除法律有規定者外，不得作為證據
    。係因被告以外其他親自見聞、體驗待證事實經過之人，就
    該待證事實之陳述，若非於法院審判時親自到庭以言詞或書
    面為之，而係於審判外所為，再由聞見該陳述之他人到庭轉
    述，或將之錄製成書面提出於法院以資代替，法院既無從令
    原供述者具結，俾擔保其真實性，復無由憑藉對其行直接及
    言詞審理，所獲得態度證據，判斷該陳述之信憑性；而訴訟
    當事人亦無法對之實施反對詰問權，以確保證言之真實性，
    則除有特別規定外，自不得遽以該審判外之言詞或書面陳述
    作為證據。是此一傳聞法則所規範者，固不以言詞為限，並
    兼及書面，然必係報告自己所體驗事實之「供述證據」。同
    法第159 條之5乃上開規定所指之例外，故亦應僅適用於供
    述證據（最高法院97年度台上字第507 號判決要旨參照）。
    查本件卷附之臺北市政府警察局北市警刑大資字第09831110
    700號函書證，均非透過人之意思活動予以轉述，不屬供述
    證據，殊無傳聞證據排除法則之適用，復無證據證明係經偽
    造、變造所取得，是認前開書證，均有證據能力，且該文件
    係刑法第10條第3項所稱之公文書，具一定之公信力，告未
    提出具體事由僅空指摘該文件係屬偽造之證據，要屬卸責之
    虛詞，無足憑信。另被告於98年4月22日，在其位於臺北縣
    板橋市○○○街125巷8弄3號4樓之住處，利用電腦及網際網
    路設備，至雅虎公司會員帳號申請網站上，未得被害人蔡英
    鉅之同意，輸入中文姓名「亞洲防身器材總匯」、生日「19
    77年6月8日」、被害人蔡英鉅之身份證字號「Ｚ000000000
    」等資料，而申請雅虎公司「aＺ0000000000」之會員帳號，
    繼而以該帳號刊登拍賣訊息，販售手指虎等情，業據被告於
    警詢、偵查及原審審理中供認不諱，並有臺北市政府警察局
    北市警刑大資字第09831110700號函與第0000 0000000號函
    、被害人蔡英鉅之國民身分證影本、被害人蔡英鉅及被告之
    全戶戶籍資料查詢結果各1份在卷可憑，是此部分事實堪先
    認定屬實。查身分證統一編號係用以區分人別之重要表徵，
    將非本人所屬之身分證統一編號透過電腦輸入網站申請帳號
    使用，足以使他人誤以為與該登錄之身分證統一編號者往來
    。而雅虎奇摩會員註冊資料說明中載稱：為保障您資料的安
    全性，生日、身分證及密碼提示欄位一經註冊成功之後，即
    無法修改，請您確實填寫等語（見原審卷第52頁），是以，
    雅虎公司會員帳號之申請必須填載生日、身分證字號等欄位
    ，其中生日、身份證字號欄位一經註冊成功為雅虎公司接受
    後，即無法修改，顯見雅虎公司係憑藉身分證字號而接受會
    員帳號之申請，且被告於偵查中供稱：其隨機輸入之身分證
    字號，在申請雅虎公司帳號時有通過網頁的認證機制，所以
    其才能申請帳號等語（見偵查卷第70頁），堪認被告主觀上
    對於身分證字號為雅虎公司過濾及管理會員帳號之方式知之
    甚詳，被告猶填載他人之身分證字號以申請雅虎公司會員帳
    號，已使雅虎公司誤以為與該登錄之身分證統一編號者（即
    被害人蔡英鉅）往來，足生損害於雅虎公司對於會員資料管
    理之正確性，至為明確。至被告固辯稱：除身份證字號與出
    生年月日以外，姓名與行動電話均為其真實之資料，姓名部
    分「亞洲防身器材總匯」係其在雅虎拍賣網站慣用多年之代
    號，而行動電話亦為其使用多年之號碼，故其為有製作權之
    人，並無冒用他人名義之事云云，惟查，被告係以中文姓名
    「亞洲防身器材總匯」、生日「0000-00-00」、通訊電話「
    ＊」、行動電話「＊」等資料申請帳號，有臺北市政府警察
    局北市警刑大資字第09831110700號函在卷可稽（見偵查卷
    第37頁），縱使「亞洲防身器材總匯」為被告使用多年之代
    號，然觀之上開資料，一般從未與被告交易之人，甚或接受
    被告申請帳號之雅虎公司，客觀上實無從以上開資料判斷該
    帳號之申請人與被告具有人格的同一性，是尚難認定被告為
    製作權人，被告所辯顯係事後卸責之詞。另量刑之輕重，係
    屬事實審法院得依職權自由裁量之事項，茍於量刑時，已依
    行為人之責任為基礎，並斟酌刑法第57條各款所列情狀，而
    未逾越法定範圍，又未濫用其職權，即不得遽指為違法，此
    觀最高法院72年度台上字第6696號判例意旨自明。本件原判
    決於量刑時，已依上揭規定，爰審酌被告爰審酌被告僅因擔
    心自己之資料外洩，即冒用他人資料之犯罪動機、目的、手
    段，暨考量被告之素行狀況，有本法院被告前案紀錄表附卷
    可按，及犯罪後否認犯行之態度等一切情狀，量處有期徒刑
    2月，既未逾越法定刑度，亦未濫用自由裁量之權限，刑度
    亦屬妥適，核無不當或違法之情形。復核被告上訴理由之內
    容，未就原審判決有何採證認事、用法或量刑等足以影響原
    審判決本旨之不當或違法，而為具體指摘，揆諸首揭規定，
    其上訴自屬不合法律上之程式，應予駁回，並不經言詞辯論
    為之。
據上論斷，應依刑事訴訟法第367 條前段、第372 條，判決如主
文。
中    華    民    國    99    年     4    月    9     日
                刑事第十五庭  審判長法  官  吳昭瑩
                                    法  官  蘇隆惠
                                    法  官  吳炳桂
以上正本證明與原本無異。
如不服本判決，應於收受送達後10日內向本院提出上訴書狀，其
未敘述上訴之理由者並得於提起上訴後10日內向本院補提理由書
（均須按他造當事人之人數附繕本）「切勿逕送上級法院」。
                                    書記官  洪雅蔓
中    華    民    國    99    年    4     月    14    日

司法院資訊處製作；財團法人民間司法改革基金會備份。
